臺灣高等法院刑事判決
109年度上訴字第3740號
上  訴  人  
即  被  告  陳履仲




指定辯護人  本院公設辯護人王永炫
上列上訴人因違反槍砲彈藥刀械管制條例案件，不服臺灣桃園地
方法院108年度訴字第689號，中華民國108年7月21日第一審判決
（起訴案號：臺灣桃園地方檢察署107年度偵字第25258號、第29
464號、108年度偵字第1010號、第5036號），提起上訴，本院判
決如下：
    主  文
原判決撤銷。
陳履仲犯如附表五「宣告刑」欄所示之罪，各處如附表五「宣告
刑」欄所示之刑。上述有期徒刑不得易科罰金部分，應執行有期
徒刑肆年；有期徒刑得易科罰金部分，應執行有期徒刑肆月，如
易科罰金，以新臺幣壹仟元折算壹日；併科罰金部分，應執行罰
金新臺幣貳拾肆萬元，如易服勞役，以新臺幣壹仟元折算壹日。
扣案如附表一編號一、編號四、附表三編號三所示之物均沒收。
    事  實
陳履仲明知可發射子彈具有殺傷力之改造槍枝、具殺傷力之子彈
及槍砲主要組成零件，分別係槍砲彈藥刀械管制條例規定之違禁
物品，非經中央主管機關許可，不得持有，仍分別基於持有可發
射子彈具有殺傷力之改造槍枝、持有具殺傷力之子彈及槍砲主要
組成零件之犯意，為下列行為：
一、於民國104年間某日，透過露天拍賣網站，以不明代價購買
    具殺傷力如附表一編號一至編號四所示之改造手槍1枝、子
    彈9顆及土造金屬槍款1枝，而非法持有之。嗣為警於107年8
    月30日中午12時15分許進行搜索，在桃園市○○區○○路0段000
    巷00弄0○0號住處之頂樓加蓋內，查扣如附表一編號一至編
    號四所示之物。
二、於民國105年間某日，透過露天拍賣網站，以不明代價購買
    具殺傷力如附表二編號一至編號二所示之子彈3顆，而非法
    持有之。為警於107年10月18日晚間11時5分許，在桃園市○○
    區○○街00號即松雨汽車旅館213號房內進行搜索，而查扣如
    附表二編號一至編號二所示之物。
三、於107年6月間某日，利用露天拍賣網站，購買具殺傷力如附
    表三編號一至編號二之子彈20顆及附表三編號三之土造金屬
    槍管2支，而非法持有之。嗣為警於107年12月5日晚間11時5
    0分許搜索，在桃園市○○區○○路00號前，查扣如附表三編號
    一至編號三所示之物。
四、於108年1月8日某時，真實姓名、年籍不詳綽號「阿鬼」之
    人，將具殺傷力如附表四所示之子彈2顆贈予陳履仲，而非
    法持有之。為警於108年1月9日下午2時20分許搜索，在桃園
    市○○區○○○路00號00樓即沃客商務旅館108號房內，查扣如附
    表四所示之物。
    理  由
壹、程序部分－證據能力
一、被告於審判外之自白筆錄：
(一)按被告之自白，非出於強暴、脅迫、利誘、詐欺、疲勞訊問
    、違法羈押或其他不正之方法，且與事實相符者，得為證據
    。被告陳述其自白係出於不正之方法者，應先於其他事證而
    為調查。該自白如係經檢察官提出者，法院應命檢察官就自
    白之出於自由意志，指出證明之方法。刑事訴訟法第156 條
    第1 項、第3 項分別定有明文。此等規定係在保障被告陳述
    之「意志決定及意志活動自由」，如被告之陳述非屬自白之
    性質，而僅係不利，或甚至有利於被告之陳述，如檢察官提
    出作為證據，基於相同意旨，仍應受前述證據能力之限制。
(二)查被告及其辯護人於準備程序、審判期日均不爭執檢察官所
    提出被告之警詢、偵查訊問筆錄之證據能力，本院亦查無明
    顯事證足證司法警察、檢察官偵查中製作該等筆錄時，有對
    被告施以不正方法訊問製作之情事，是被告審判外之陳述係
    出於任意性，具證據能力。至原審程序所為陳述，被告亦不
    爭執證據能力，而認有證據能力。
二、關於扣案槍、彈審判外鑑定報告之證據能力
(一)按法院或檢察官得囑託醫院、學校或其他相當之機關、團體
    為鑑定，或審查他人之鑑定，並準用（刑事訴訟法，以下同
    ）第203條至第206條之1之規定；其須以言詞報告或說明時
    ，得命實施鑑定或審查之人為之。第163條第1項、第166條
    至第167條之7（交互詰問相關規定）、第202條（鑑定人應
    於鑑定前具結）之規定，於前項由實施鑑定或審查之人為言
    詞報告或說明之情形準用之。刑事訴訟法第208條第1、2項
    定有明文。上述鑑定報告如係於審判外製作完成者，仍不失
    為「被告以外之人於審判外之陳述」，是除有傳聞法則之法
    定例外情形，否則仍無證據能力。另按被告以外之人於審判
    外之言詞或書面陳述，除法律有規定者外，不得作為證據。
    被告以外之人於審判外之陳述，雖不符前四條（指刑事訴訟
    法第159條之1至第159條之4）之規定，而經當事人於審判程
    序同意作為證據，法院審酌該言詞陳述或書面陳述作成時之
    情況，認為適當者，亦得為證據。刑事訴訟法第159條第1項
    、第159條之5第1項，分別定有明文。
(二)查被告及其辯護人對於扣案槍彈為合法搜索扣押，均不爭執
    ，且對於檢察官所提出內政部警政署刑事警察局107年10月2
    2日刑鑑字第1070088212號、同年11月16日刑鑑字第1078010
    471號、108年1月24日刑鑑字第1080006079號、同年月29日
    刑鑑字第1078024682號鑑定書，及該局108年6月12日內授警
    字第1080871843號、同年9月5日刑鑑字第1080075292號、同
    年12月12日內授警字第1080873684號等函文，及現場照片、
    扣案槍枝、子彈照片，均不爭執證據能力。是扣案槍彈具證
    據能力，據此所為鑑定書，固屬審判外文書，被告與其辯護
    人亦不爭執而同意有證據能力，本院審酌亦相當。依前述傳
    聞法則例外之「同意性」規定，上述鑑定報告之鑑定結果自
    具證據能力。
貳、實體部分－證明力
一、按被告（或共犯）之自白，不得作為有罪判決之唯一證據，
    仍應調查其他必要之證據，以察其是否與事實相符，刑事訴
    訟法第156條第2項就此定有明文。其立法目的乃欲以補強證
    據擔保自白之真實性，亦即以補強證據之存在，藉以限制向
    有「證據之王」稱號的自白在證據上之價值，質言之，本條
    項乃對於自由心證原則之限制，關於自白之證明力，採取證
    據法定原則，使自白僅具有一半之證明力，尚須另有其他補
    強證據以補足自白之證明力。而所謂補強證據，最高法院74
    年台覆字第10號曾經加以闡釋：「指除該自白本身以外，其
    他足資以證明自白之犯罪事實確具有相當程度真實性之證據
    而言。雖其所補強者，非以事實之全部為必要，但亦須因補
    強證據與自白之相互利用，而足以使犯罪事實獲得確信者，
    始足當之」。司法院大法官議決釋字第582號解釋文後段，
    對於本條項所謂「其他必要之證據」，著有闡釋，足為刑事
    審判上操作「自白」與「補強證據」時之參考標準，茲節錄
    引述如下：「刑事審判基於憲法正當法律程序原則，對於犯
    罪事實之認定，採證據裁判及自白任意性等原則。刑事訴訟
    法據以規定嚴格證明法則，必須具證據能力之證據，經合法
    調查，使法院形成該等證據已足證明被告犯罪之確信心證，
    始能判決被告有罪；為避免過分偏重自白，有害於真實發見
    及人權保障，並規定被告之自白，不得作為有罪判決之唯一
    證據，仍應調查其他必要之證據，以察其是否與事實相符。
    基於上開嚴格證明法則及對自白證明力之限制規定，所謂『
    其他必要之證據』，自亦須具備證據能力，經合法調查，且
    就其證明力之程度，非謂自白為主要證據，其證明力當然較
    為強大，其他必要之證據為次要或補充性之證據，證明力當
    然較為薄弱，而應依其他必要證據之質量，與自白相互印證
    ，綜合判斷，足以確信自白犯罪事實之真實性，始足當之」
    。
二、訊據被告陳履仲對於上述事實均坦承不諱，核與原審及警詢
    、偵查之自白均大致相符。並有以下補強證據與被告之自白
    相互印證，足認與事實相符：
(一)如前述事實欄一部份，有原審法院107年聲搜字第787號搜索
    票、臺北市政府警察局刑事警察大隊搜索、扣押筆錄、扣押
    物品目錄表、扣押物品收據、扣案證物相片10張在卷可查（
    參見第25258號偵卷第22至28頁、第31頁反面至第33頁反面
    ），暨扣案槍彈可資佐證（其他扣押物與本案無關）。扣案
    如附表一所示槍、彈及金屬槍管，經送鑑定結果，為具殺傷
    力之改造手槍1枝（槍枝管制編號0000000000）、具殺傷力
    之直徑9mm子彈9顆、改造手槍（槍枝管制編號0000000000號
    ）之土造金屬槍管，及不具殺傷力之直徑9mm子彈6顆（送驗
    鑑定情形詳如附表一所示）等情，亦有內政部警政署刑事警
    察局107年10月22日刑鑑字第1070088212號鑑定書及送鑑槍
    、彈及零組件翻拍照片16張、該局108年9月5日刑鑑字第108
    0075292號函文、108年12月12日內授警字第1080873684號函
    文在卷可稽（參見第25258號偵卷一第66至68頁、原審卷第3
    8頁之3、第67頁）。
(二)如前述事實欄二部份，有被告自願受搜索同意書、桃園市政
    府警察局八德分局搜索扣押筆錄、扣押物品目錄表、扣押物
    品收據、八德分局大安派出所照片黏貼紀錄表相片共6張在
    卷可證（參見第29464號偵查卷第12至17頁、第21至第22頁
    反面），暨扣案子彈可資佐證（其他扣押物與本案無關）。
    扣案如附表二所示子彈，經送鑑定結果，認具殺傷力之直徑
    8.9mm、直徑9mm子彈各1顆，另有不具殺傷力之直徑9mm子彈
    9顆（送驗鑑定情形詳如附表二所示）等情，有內政部警政
    署刑事警察局107年11月16日刑鑑字第1078010471號鑑定書
    暨送鑑子彈翻拍照片共10張在卷可證（參見第29464號偵查
    卷第48至50頁反面）
(三)如前述事實欄三所示部分，有被告自願受搜索同意書、桃園
    市政府警察局保安警察大隊搜索扣押筆錄、扣押物品目錄表
    、扣押物品收據、刑案現場照片共3張在卷可證（參見第101
    0號偵查卷第23至30頁），暨扣案子彈可資佐證（其他扣押
    物與本案無關）。扣案如附表三所示子彈、土造金屬槍管、
    半成品彈殼9mm制式空包彈等，經送鑑定結果，認具有殺傷
    力之直徑8.9mm子彈共20顆、不具殺傷力之直徑9mm子彈1顆
    、半成品彈殼9 mm制式空包彈24顆，及屬公告之槍砲主要組
    成零件之土造金屬槍管2支（送驗鑑定情形詳如附表三所示
    ）等情，有內政部警政署刑事警察局108年1月29日刑鑑字第
    1078024682號鑑定書暨送鑑子彈翻拍照片共14張、該局108
    年9 月5日刑鑑字第1080075292號函、內政部108年6月12日
    內授警字第1080871843號函在卷可查（參見第1010號偵查卷
    第52至54頁、第73頁、原審卷第38頁之3）。
(四)如前述事實欄四所示部分，有被告自願受搜索同意書、原審
    法院108年聲搜字第21號搜索票、臺北市政府警察局刑事警
    察大隊搜索扣押筆錄、扣押物品目錄表、扣押物品收據、扣
    案證物相片1張在卷可證（參見第5036號偵查卷第28至35、3
    8頁），暨扣案子彈可資佐證（其他扣押物與本案無關）。
    扣案如附表四所示子彈，經送鑑定結果，認具有殺傷力之直
    徑9mm子彈2顆，有內政部警政署刑事警察局108年1月24日刑
    鑑字第1080006079號鑑定書暨送鑑子彈翻拍照片2張、108年
    9月5日刑鑑字第1080075292號函文在卷可查（參見第5036號
    偵查卷第65頁正反面、原審卷第38頁之3）。
三、綜上所述，有如上補強證據與被告任意性之自白，相互印證
    ，足認自白屬實。是本件事證明確，被告犯行堪以認定，應
    予論罪科刑。
參、論罪部分
一、新舊法比較說明：
　　按被告行為後，槍砲彈藥刀械管制條例第4條第1項第1款、
    第7條、第8條業於109年6月10日修正公布，並於同年月12日
    生效施行。就持有改造槍枝部分，於修法前係適用槍砲彈藥
    刀械管制條例第8條第4項「未經許可，持有、寄藏或意圖販
    賣而陳列第一項所列槍砲者，處三年以上十年以下有期徒刑
    ，併科新臺幣七百萬元以下罰金。」而本次修正係考量現行
    查獲具殺傷力之違法槍枝，多屬非制式槍枝，其殺傷力不亞
    於制式槍枝，對於人民生命、身體、自由及財產法益之危害
    ，實與制式槍枝無異，故無再行區分制式與否而分別適用槍
    砲彈藥刀械管制條例7條、第8條之必要，是槍砲彈藥刀械管
    制條例第4條第1項第1款、第7條第1項及第4項、第8條第1項
    及第4項修正後則分別為「本條例所稱槍砲、彈藥、刀械如
    下：一、槍砲：指制式或非制式之火砲、肩射武器、機關槍
    、衝鋒槍、卡柄槍、自動步槍、普通步槍、馬槍、手槍、鋼
    筆槍、瓦斯槍、麻醉槍、獵槍、空氣槍、魚槍及其他可發射
    金屬或子彈具有殺傷力之各式槍砲。」、「（第1項）未經
    許可，製造、販賣或運輸制式或非制式火砲、肩射武器、機
    關槍、衝鋒槍、卡柄槍、自動步槍、普通步槍、馬槍、手槍
    或各類砲彈、炸彈、爆裂物者，處無期徒刑或七年以上有期
    徒刑，併科新臺幣三千萬元以下罰金。（第4項）未經許可
    ，持有、寄藏或意圖販賣而陳列第一項所列槍砲、彈藥者，
    處五年以上有期徒刑，併科新臺幣一千萬元以下罰金。」；
    「（第1項）未經許可，製造、販賣或運輸制式或非制式鋼
    筆槍、瓦斯槍、麻醉槍、獵槍、空氣槍或第四條第一項第一
    款所定其他可發射金屬或子彈具有殺傷力之各式槍砲者，處
    無期徒刑或五年以上有期徒刑，併科新臺幣一千萬元以下罰
    金。（第4項）未經許可，持有、寄藏或意圖販賣而陳列第
    一項所列槍砲者，處三年以上十年以下有期徒刑，併科新臺
    幣七百萬元以下罰金。」依上揭規定，被告持有如附表編號
    1之改造手槍，於修正前係犯槍砲彈藥刀械管制條例第8條第
    4項之罪，修正後係犯槍砲彈藥刀械管制條例第7條第4項之
    罪。經比較新舊法，修正後規定未較有利於被告，是依刑法
    第2條第1項前段規定，應適用被告行為時即修正前槍砲彈藥
    刀械管制條例第8條第4項規定論處。
二、核被告就事實一部分所為，係違反修正前槍砲彈藥刀械管制
    條例第8條第4項之未經許可持有可發射子彈具殺傷力之改造
    手槍罪、槍砲彈藥刀械管制條例第12條第4項之未經許可持
    有子彈罪、同條例第13條第4項之未經許可持有槍砲主要組
    成零件罪；如事實二部分所為，係違反同條例第12條第4項
    之未經許可持有子彈罪；如事實三部分所為，違反同條例第
    12條第4項之未經許可持有子彈罪、同條例第13條第4項之未
    經許可持有槍砲主要組成零件罪；如事實四部分所為，違反
    同條例第12條第4項之未經許可持有子彈罪。
三、如事實欄一所示，被告係以一行為，同時持有可發射子彈具
    有殺傷力之改造手槍、子彈及槍砲主要組成零件；另就事實
    欄三所示，被告係以一行為，同時持有子彈及屬槍砲主要組
    成零件之土造金屬槍管，被告上述所為均屬想像競合犯，皆
    應依刑法第55條規定，就事實欄一部分，應從一重之未經許
    可持有改造手槍罪處斷，事實欄三部分，應從一重之未經許
    可持有槍砲之主要組成零件罪處斷。
四、又本件起訴書雖未敘明被告就事實欄一之持有槍砲主要組成
    零件之犯行，然此部分與被告事實欄一所涉犯之持有改造手
    槍、子彈之事實具想像競合犯之裁判上一罪關係，仍為起訴
    效力所及，本院自應依法論科。
五、另被告持有附表二編號一至編號二子彈之行為，檢察官雖於
    起訴書已就被告持有附表二編號一之子彈及被告遭查獲之情
    形於犯罪事實欄中載明，應認已就該部分持有子彈行為合法
    起訴，起訴書雖未引用持有子彈之法條，並不影響該部分起
    訴之效力。另本件起訴書雖未敘明被告就事實欄二之持有附
    表二編號二子彈之犯行，然此部分與被告事實欄二所持有附
    表編號一子彈之事實，係為同一犯罪事實，仍為起訴效力所
    及，本院自應依法論科，併予敘明。
六、被告就事實欄一持有改造手槍、事實欄二持有子彈、事實欄
    三持有槍砲之主要組成零件，及事實欄四持有子彈等4次犯
    行間。因查獲時間不同，又無證據證明被告於各自查獲前即
    基於同一犯意繼續持有中，是其犯意各別，行為互殊，應予
    分論併罰。
七、累犯不加重其刑之說明：
(一)按非法持有槍彈行為，其持有之繼續，為行為之繼續，而非
    狀態之繼續，亦即一經非法持有槍、彈，該罪雖告成立，但
    其完結，則至持有行為終了時為止。是以犯非法持有槍彈之
    罪，有無累犯之適用，應以其持有行為終了時，是否在前案
    受有期徒刑執行完畢後5年以內以決定之（最高法院88年度
    台上字第1439號、89年度台上字第392號判決意旨參照）。
    查被告前因詐欺得利案件，經原審法院以105年度桃簡字第2
    035號判決判處有期徒刑2月確定，並於106年2月9日執行完
    畢等，有本院被告前案紀錄表1份在卷可查。又被告於本案
    遭查緝的時間均於106年2月9日之後，既均係於上述有期徒
    刑執行完畢後5年內所犯，依照上述說明，應認其於前案有
    期徒刑執行完畢後，5年以內故意再犯本件有期徒刑以上之
    罪，原已符合刑法第47條第1項「累犯」應加重其刑之要件
    。
(二)惟自「行為刑法」角度觀之，犯罪是對於行為人的「犯罪行
    為」懲罰並預防再犯，刑法第1條即表彰這樣的概念，而於
    量刑時，行為人的人格固然可以是間接的參考因素，經由行
    為動機、行為手段、罪責程度等（亦即刑法第57條的量刑因
    素）裁量具體刑罰，過往主要根據行為人的人格，而非根據
    其具體犯罪行為來量處刑罰的所謂「刑為人刑法」的概念，
    在現代法治國家早應被淘汰。例如刑法第57條第5款已審酌
    犯罪行為人的「品行」作為裁量刑罰的基礎，但同法第47條
    卻將犯罪行為人這次犯罪前，5年內所接受的刑罰執行，強
    制法官必須考量在這次犯罪的量刑因素，而且是強制加重刑
    罰，甚至可以加重法定刑到2分之1，這就是「行為人刑法」
    ，而非「行為刑法」的立法，並且當併用刑法第47條及57條
    第5款時，不免有對行為人犯行重覆評價的疑慮，在這次的
    犯罪重覆將以前已經受到懲罰完畢的行為，再次評價並加重
    其刑，更是可能違反一事不再理或一罪不二罰原則。然而，
    108年2月22日甫公布的司法院釋字第775號解釋僅從是否違
    反憲法一行為不二罰原則的角度，認為累犯制度並未違憲，
    而謂：刑法第47條「法律文義及立法理由觀之，立法者係認
    為行為人於前罪徒刑執行完畢或一部之執行而赦免後，5年
    內又故意違犯後罪，因累犯者之主觀惡性較重，故所違犯之
    後罪應加重本刑至二分之一。是系爭規定─（指刑法第47條
    ）所加重處罰者，係後罪行為，而非前罪行為，自不生是否
    違反憲法一行為不二罰原則之問題」（解釋理由書參見）。
    殊不論大法官過度簡化一行為不二罰的論證，惟至少大法官
    認為累犯所定一律加重最低本刑的規定，不符罪刑相當原則
    ，而牴觸比例原則：「其不分情節，基於累犯者有其特別惡
    性及對刑罰反應力薄弱等立法理由，一律加重最低本刑，於
    不符合刑法第59條所定要件之情形下，致生行為人所受之刑
    罰超過其所應負擔罪責之個案，其人身自由因此遭受過苛之
    侵害部分，對人民受憲法第8條保障之人身自由所為限制，
    不符憲法罪刑相當原則，牴觸憲法第23條比例原則。於此範
    圍內，有關機關應自本解釋公布之日起2年內，依本解釋意
    旨修正之。於修正前，為避免發生上述罪刑不相當之情形，
    法院就該個案應依本解釋意旨，裁量是否加重最低本刑」（
    解釋文第一段）。是實務以往操作的「應」加重其刑即一律
    強制加重的法律效果，大法官釋字第775號解釋公布後，即
    使尚未修法，司法實務即應解釋為「得」加重，亦即應視行
    為人前罪與後罪的關係，以個案認定是否「有其特別惡性及
    對刑罰反應力薄弱（累犯制度的立法理由）」之情，始得加
    重其刑。至於大法官於解釋理由書就一律加重最低本刑造成
    違憲結果所舉事例：「因目前實務上有期徒刑加重係以月為
    計算單位，如最低法定本刑為6月有期徒刑，累犯加重結果
    ，最低本刑為7月有期徒刑。本來法院認為諭知6月有期徒刑
    得易科罰金或易服社會勞動即可收矯正之效或足以維持法秩
    序（刑法第41條第1項及第3項規定參照），但因累犯加重最
    低本刑之結果，法院仍須宣告7月以上有期徒刑，致不得易
    科罰金或易服社會勞動」，自不能理解為僅有在此種事例始
    有「得」加重與否的適用，亦屬當然。
(三)經查被告於本案構成累犯適用的前案既為詐欺得利案件，與
    本件非法持有槍、彈及槍砲之主要組成零件等犯行，罪質明
    顯不同，就此而言，被告並無重覆犯相同性質之犯罪可言，
    就此尚認被告所犯本罪並無「特別惡性」，亦無證據證明被
    告有對刑罰反應力薄弱之情，從而，被告所為固形式上構成
    刑法第47條第1項「累犯」的要件，惟法律效果上實無加重
    其刑之必要，爰不予加重其刑。
八、末按對於未發覺之罪自首而受裁判者，得減輕其刑，但有特
    別規定者，依其規定，刑法第62條定有明文。復按犯本條例
    之罪自首，並報繳其持有之全部槍砲、彈藥、刀械者，減輕
    或免除其刑，槍砲彈藥刀械管制條例第18條第1 項前段有特
    別規定。又刑法自首，乃為使犯罪事實易於發覺並節省訴訟
    資源，如犯罪之人在犯罪未發覺前，向該管公務員表明其犯
    罪事實，而接受裁判時，即構成得減輕其刑條件，至於自首
    之犯人是否真心悔悟，與自首減刑條件之構成無關（最高法
    院98年度台上字第2371號裁判要旨參照）。本院查：
(一)如事實欄二所示犯行部分，被告係於警方至松雨汽車旅館查
    緝毒品時，經被告同意後，警方就藏有附表二編號一至編號
    二之租用小客車進行搜索進而查獲此部分之子彈等情，有被
    告警詢筆錄及自願受搜索同意書1份在卷可證，是其在員警
    未知悉，且無相關證據足以懷疑被告涉犯非法持有改造子彈
    之犯行前，主動向警方供出本案子彈，並報繳其持有之全部
    子彈，合於上述自首之特別要件，爰依前述規定減輕其刑。
(二)如事實欄三所示犯行部分，警方是在查緝被告友人時，經被
    告主動告知身上所攜帶之側背包中藏有如附表三編號一至編
    號三之物，且經其同意後，警方遂對該側背包進行搜索進而
    查獲此部分之子彈與土造金屬槍管，此有被告警詢筆錄及自
    願受搜索同意書1份在卷可佐（參見第1010號偵查卷第8 頁
    、第23頁），是其在員警未知悉且無相關證據足以懷疑被告
    涉犯持有子彈及槍砲之主要組成零件之犯行前，主動向警方
    供出本案之子彈及土造金屬槍管，並報繳其持有之全部子彈
    與土造金屬槍管，合於上述自首之特別要件，亦依前述規定
    減輕其刑。
(三)至如事實欄一犯行部分，因係警方持原審法院核發之搜索票
    而查獲，且該次搜索之案由即為違反槍砲彈藥刀械管制條例
    ，有原審法院搜索票1紙在卷可查，足認警方對被告此部分
    犯行早已知悉；另被告所為事實欄四犯行部分，被告係在警
    方持檢察官核發之拘票執行拘提時，經其同意搜索後扣得如
    附表四所示之物，觀諸此次臺灣桃園地方檢察署檢察官所核
    發之拘票，雖該次拘提之案由為毒品危害防制條例案件，然
    實際上檢察官已同時對被告以違反毒品危害防制條例及槍砲
    彈藥刀械管制條例為由，向原審法院聲請同日對被告戶籍地
    核發搜索票獲准，此有臺灣桃園地方檢察署檢察官拘票及原
    審法院搜索票各1紙在卷可查（參見第5036號偵查卷第9、32
    頁），是以警方對於被告此部分犯行亦非毫無知悉。則事實
    欄一、四兩部分事實，被告並非是在員警未發覺被告涉犯本
    件犯罪前，即主動向有偵查犯罪職務之公務員自首並接受裁
    判，核與自首之要件不合，尚不得依前述規定減輕其刑，併
    此敘明。
肆、不另為無罪諭知部分
一、公訴意旨另以（略以）：被告於107年10月18日前某日，利
    用網際網路連上露天拍賣網站，以不明代價購買空包彈及火
    藥，再以工具壓製，以此方式製造具殺傷力之可發射非制式
    子彈1顆。而認其就此部分涉犯槍砲彈藥刀械管制條例第12
    條第1項之未經許可製造子彈罪嫌等語。又被告基於未經許
    可持有具有殺傷力子彈之犯意，於事實欄一所載之時、地，
    而分持有如附表一編號五所示之子彈。因認被告此部分亦犯
    槍砲彈藥刀械管制條例第12條第4項之未經許可持有子彈罪
    嫌等語。
二、按犯罪事實應依證據認定之，無證據不得推定其犯罪事實。
    又不能證明被告犯罪者，應諭知無罪之判決，刑事訴訟法第
    154條第2項、第301條第1項分別定有明文。再按刑事訴訟上
    證明之資料，無論其為直接證據或間接證據，均須達於通常
    一般之人均不致有所懷疑，而得確信其為真實之程度，始得
    據為有罪之認定，若其關於被告是否犯罪之證明未能達此程
    度，而有合理之懷疑存在時，致使無從形成有罪之確信，在
    刑事訴訟「罪疑唯輕」、「無罪推定」原則下，根據「罪證
    有疑，利於被告」之證據法則，即不得遽為不利被告之認定
    ，最高法院76年台上字第4986號判例意旨曾強調此一原則，
    足資參照。又按最高法院於92年9月1日刑事訴訟法修正改採
    當事人進行主義精神之立法例後，特別依據刑事訴訟法第16
    1條第1項規定（檢察官就被告犯罪事實，應負舉證責任，並
    指出證明之方法），再次強調謂：「檢察官對於起訴之犯罪
    事實，應負提出證據及說服之實質舉證責任。倘其所提出之
    證據，不足為被告有罪之積極證明，或其指出證明之方法，
    無從說服法院以形成被告有罪之心證，基於無罪推定之原則
    ，自應為被告無罪判決之諭知」等語（最高法院92年台上字
    第128號判例意旨參見）。98年12月10日施行生效的「公民
    與政治權利國際公約及經濟社會文化權利國際公約施行法」
    ，將兩公約所揭示人權保障之規定，明定具有國內法律之效
    力（第2條參見），其中公民與政治權利國際公約第14條第2
    項亦揭示「受刑事控告之人，未經依法確定有罪以前，應假
    定其無罪」；刑事妥速審判法第6條更明定：「檢察官對於
    起訴之犯罪事實，應負提出證據及說服之實質舉證責任。倘
    其所提出之證據，不足為被告有罪之積極證明，或其指出證
    明之方法，無法說服法院形成被告有罪之心證者，應貫徹無
    罪推定原則」。凡此均係強調學說所指，基於嚴格證明法則
    下之「有罪判決確信程度」，對於被告是否犯罪之證據應證
    明至「無庸置疑」之程度，否則，於無罪推定原則下，被告
    自始被推定為無罪之人，對於檢察官所指出犯罪嫌疑之事實
    ，並無義務證明其無罪，即所謂不「自證己罪原則」，而應
    由檢察官負提出證據及說服之責任，如檢察官無法舉證使達
    有罪判決之確信程度，以消弭法官對於被告是否犯罪所生之
    合理懷疑，自屬不能證明犯罪，即應諭知被告無罪。
三、就被告被訴製造具殺傷力之可發射非制式子彈部分
    經查被告於偵查及審理時均辯稱，此遭扣案之子彈為向他人
    購入，而否認有何製造子彈之犯行，且被告於偵查中甚就以
    何種扣案工具、以何種製造方式於何時、何地進行子彈之製
    造等構成要件事實均未曾為表示，衡以檢察官所提出之證據
    或指出之證明方法，就製造行為之證據，僅有被告於警詢之
    自白，並查無其他積極證據足以補強，顯未達於通常一般之
    人均不致有所懷疑，而得確信其為真實之程度，仍存有合理
    懷疑，依罪證有疑，利於被告之證據法則，被告犯罪核屬不
    能證明，本應為無罪之諭知。然由公訴意旨可推認此部分與
    被告上開事實欄一經判決有罪之持有子彈部分，具有想像競
    合裁判上一罪之關係，爰不另為無罪之諭知。
四、就被告被訴持有無殺傷力子彈部分
　　經查如附表一編號五之扣案子彈經試射後，無法擊發，認不
    具殺傷力等情，有如附表一編號五所示之鑑定報告存卷可查
    ，是此部分犯行尚屬不能證明，本應為無罪之諭知，然因該
    部分與上述事實欄一經論罪科刑之未經許可持有槍枝、槍砲
    之主要組成零件、子彈罪部分，分別有實質上一罪、裁判上
    一罪之關係，爰不另為無罪之諭知。
伍、原判決撤銷改判暨定應執行刑之說明
一、查原審認被告犯行明確，並認定為累犯，經裁量認不依刑法
    第47條第1項規定加重其刑，固非無見。惟查既認定被告構
    成累犯，僅係法律效果並無加重其刑之必要，卻漏未於主文
    載明被告仍為累犯，蓋累犯不加重其刑乃關於刑罰裁量的法
    律效果，仍無解於被告構成累犯，原判決主文漏載關於「累
    犯」的記載，顯有違誤。又原審就附表五編號一、三的量刑
    ，稍嫌過重，被告上訴請求從輕量刑，並非全然不足採。原
    審既有上述違誤之處，影響原判決的正確性，自應由本院撤
    銷改判。
二、本院爰審酌槍、彈為我國法所禁止之物，業經政府宣導已久
    ，被告林世銘於現今槍、彈氾濫之際，竟仍未經許可持有槍
    彈，犯罪情節非輕，對他人生命、身體產生極大潛在危險，
    嚴重危害社會治安，殊值非難，惟念被告於偵審中坦認犯行
    ，且尚查無被告以扣得之槍彈為不法之犯行之犯後態度，堪
    認犯後態度良好，兼衡本案遭扣得之槍彈及主要組成零件數
    量非少、被告持有期間之長短，及無證據證明被告持扣案之
    槍枝供做其他犯罪使用或持以取得不法利益之情事，對社會
    尚未造成實際損害等犯罪情節等一切情狀，分別量處如附表
    五宣告刑欄所示之刑，並就得易科罰金之有期徒刑部分及罰
    金易服勞役部分，分別諭知易刑之折算標準。
三、定應執行刑之說明：
(一)按刑法第51條第5款數罪併罰之規定，目的在於將各罪及其
    宣告刑合併斟酌，予以適度評價，而決定所犯數罪最終具體
    實現之刑罰，以符罪責相當之要求。依該款規定，分別宣告
    之各刑均為有期徒刑時，於各刑中之最長期以上，各刑合併
    之刑期以下，定其刑期，原無使受刑之宣告者，處於更不利
    之地位之意（司法院大法官釋字第662號解釋理由書參見）
    。許玉秀大法官於釋字第662號解釋協同意見書亦指出：「
    當犯數罪而各有宣告刑時，究竟應該如何處罰被告，刑法第
    50條數罪併罰之例，的確是授權法官權衡個案，綜合考量各
    罪不法程度與行為人的罪責，所定的執行刑既不應該評價不
    足，也不可以過度評價。經過充分評價所宣告的執行刑，必
    須符合罪責相當原則，這也是比例原則的要求。如果刑法第
    50條數罪併罰所規定的定執行刑模式，是保證充分評價與不
    過度評價的方法，那麼一律以數宣告刑總和定執行刑是否即
    可顯現充分評價？從第50條各款的現制觀之，可以知道，無
    期徒刑不能變成死刑、有期徒刑不能形同無期徒刑，以有期
    徒刑為例，如果有期徒刑的執行過長，即與無期徒刑無異，
    會變成過度評價。再者，國家使用刑罰懲罰或矯治犯罪，必
    須考慮手段的效益，使用過度的刑罰，會使邊際效用遞減，
    未必能達到目的，卻造成犯罪管理的過度花費，這也就是所
    謂刑罰經濟的思考。在上述雙重意義之下，數罪合併定執行
    刑的制度，不是技術問題，內部功能是依據罪責相當原則，
    進行充分而不過度的評價，外部功能則是實現刑罰經濟的功
    能」等語。罪責相當原則涉及對於人格、性格的評價，我們
    不能否認，越高的犯罪頻率越代表犯罪行為人穩定的人格傾
    向。因為不管是否另外承認心靈意義的人格概念，關於人格
    的確認，我們很難說出現實中比犯罪數本身更具有實證意義
    的觀察工具。結論是，犯罪行為本身代表行為人的人格，那
    麼站在尊重行為人人格的絕對前提上，多數犯罪行為的意義
    自然是責任遞減。
(二)簡言之，基於罪刑相當原則，在多數犯罪定其應執行刑之情
    形，應有責任遞減原則之適用，而此處的責任遞減，絕對不
    是如司法實務過往理解的操作方式，例如加一罪執行刑象徵
    性減1月，加二罪執行刑減2月，加三罪則執行刑減3月等模
    式，而是重在對犯罪人本身及所犯各罪的情狀綜合審酌，換
    言之，法院應考量行為人從其犯數罪間所反映的人格特性，
    並實現刑罰經濟的功能，尤其刑罰的兩大目的：應報與預防
    間的調和。從應報主義的角度，行為人所受的刑罰應該與犯
    罪行為成等比，單純的算數相加是最簡單的反應，事實上，
    應報主義下的刑度確認，可能還不僅等加的一加一等於二，
    而是在應報情緒的作用下導致更為極端的結果，變成一加一
    還大於二。足見所謂的應報雖然滿足了人們報復的心理，但
    是就人們所希冀建立的一個和平的社會生活而言，極可能是
    一個負數。因此學理大致上還是把刑罰的目的定位在預防的
    作用，至於所謂應報思想，頂多是用來說明罪罰相當的觀念
    。不過事實上，罪罰相當的觀念是比例原則下必然的結果，
    所以把罪罰相當的概念放在刑罰目的觀的層次上，顯然沒有
    意義，也沒有說出其真正的刑罰目的觀是什麼。就預防作用
    而言，刑罰的機制是透過刑罰向社會宣示規範的威信。其中
    刑法對於越嚴重的利益侵害，基本上會對應以越嚴苛的刑罰
    ，因為如此，社會人才會感受到特定行為的嚴重性，例如強
    盜比竊盜嚴重、重傷害比普通傷害嚴重、傷害兩個人比傷害
    一個人嚴重等等（參見黃榮堅，數罪併罰量刑模式構想，月
    旦法學雜誌，第123期，2005年8月，第56頁）。問題就在，
    用來表達其嚴重性的工具，亦即刑度要如何形成？絕對不會
    是應報主義下的方式，因為那對行為人而言是違反比例原則
    的，對外部社會而言，另有違刑罰經濟的功能。
(三)經查被告無故持有可發射子彈具有殺傷力之改造手槍、非制
    式子彈及槍砲主要組成零件（即土造金屬槍管共3支），但
    無證據顯示被告有使用扣案槍彈，以供其犯罪或轉售他人犯
    罪之用，未造成實質上之危害。本院以為，對被告著重的是
    對之矯治、教化，而非科以長期的重罰，是過度長期監禁反
    而讓被告失去對人生未來的希望，無助被告日後重回社會的
    準備，不論是精神或生活層面。爰就有期徒刑不得易科罰金
    部分、得易科罰金部分，及併科罰金部分，分別定其應執行
    刑，另就有期徒刑得易科罰金部分，諭知易科罰金的折算標
    準，併科罰金部分併為諭知易服勞役折算標準，均如主文第
    四項所示。
陸、沒收部分之說明
一、按刑法業於104年12月30日修正公布，並自105年7月1日起施
    行生效，其中修正後刑法第2條第2項規定：「沒收、非拘束
    人身自由之保安處分適用裁判時之法律。」此條文乃係關於
    新舊法比較適用之準據法，其本身無關行為可罰性要件之變
    更，故於105年7月1日刑法修正施行後，如有涉及沒收之問
    題，應逕依修正後刑法第2條第2項之規定，直接適用裁判時
    之現行法，毋庸為新舊法比較。次按違禁物不問屬於犯罪行
    為人與否，沒收之。刑法第38條第1項及第40條第2項分別定
    有明文。
二、經查扣案如附表一編號一所示之改造手槍1枝（槍枝管制編
    號：0000000000號）、編號四所示之土造金屬槍管1枝，如
    附表三編號三所示之土造金屬槍管2支，均屬違禁物，不問
    屬於犯罪行為人與否，應依刑法第38條第1項之規定宣告沒
    收。至如附表一至四其餘編號所示扣案具有殺傷力之非制式
    子彈，均經鑑定單位試射擊發，已不具完整結構而失其效力
    ，試射後留存之彈頭、彈殼，亦非違禁物，自無庸再予宣告
    沒收。
據上論斷，應依刑事訴訟法第369條第1項前段、第364條、第299
條第1項前段，修正前槍砲彈藥刀械管制條例第8條第4項，槍砲
彈藥刀械管制條例第12條第4項、第13條第4項、第18條，刑法第
2條第1項、第11條前段、第55條、第47條第1項、第62條、第41
條第1項、第42條第3項、第51條第5款、第7款，第38條第1項，
判決如主文。
本案經檢察官劉建良提起公訴，檢察官周慶華到庭執行職務。
中　　華　　民　　國　　109 　年　　11　　月　　26　　日
                  刑事第二庭    審判長法　官  周盈文
                                      法　官  謝梨敏
                                      法　官  錢建榮
以上正本證明與原本無異。
如不服本判決，應於收受送達後20日內向本院提出上訴書狀，其
未敘述上訴之理由者並得於提起上訴後20日內向本院補提理由書
（均須按他造當事人之人數附繕本）「切勿逕送上級法院」。
                                      書記官  許俊鴻
中　　華　　民　　國　　109 　年　　11　　月　　26　　日
附錄：本案論罪科刑法條全文
修正前槍砲彈藥刀械管制條例第8條
未經許可，製造、販賣或運輸鋼筆槍、瓦斯槍、麻醉槍、獵槍、
空氣槍或第四條第一項第一款所定其他可發射金屬或子彈具有殺
傷力之各式槍砲者，處無期徒刑或五年以上有期徒刑，併科新臺
幣一千萬元以下罰金。
未經許可，轉讓、出租或出借前項所列槍枝者，處五年以上有期
徒刑，併科新臺幣一千萬元以下罰金。
意圖供自己或他人犯罪之用，而犯前二項之罪者，處無期徒刑或
七年以上有期徒刑，併科新臺幣一千萬元以下罰金。
未經許可，持有、寄藏或意圖販賣而陳列第一項所列槍枝者，處
三年以上十年以下有期徒刑，併科新臺幣七百萬元以下罰金。
第一項至第三項之未遂犯罰之。
犯第一項、第二項或第四項有關空氣槍之罪，其情節輕微者，得
減輕其刑。

槍砲彈藥刀械管制條例第12條
未經許可，製造、販賣或運輸子彈者，處1 年以上7 年以下有期
徒刑，併科新台幣500 萬元以下罰金。
未經許可，轉讓、出租或出借子彈者，處6 月以上5 年以下有期
徒刑，併科新台幣300 萬元以下罰金。
意圖供自己或他人犯罪之用，而犯前二項之罪者，處3 年以上10
年以下有期徒刑，併科新台幣700 萬元以下罰金。
未經許可，持有、寄藏或意圖販賣而陳列子彈者，處5 年以下有
期徒刑，併科新台幣300 萬元以下罰金。
第 1 項至第 3 項之未遂犯罰之。

槍砲彈藥刀械管制條例第13條
未經許可，製造、販賣或運輸槍砲、彈藥之主要組成零件者，處
3 年以上10年以下有期徒刑，併科新台幣700 萬元以下罰金。
未經許可，轉讓、出租或出借前項零件者，處1 年以上7 年以下
有期徒刑，併科新台幣500 萬元以下罰金。
意圖供自己或他人犯罪之用，而犯前2 項之罪者，處5 年以上有
期徒刑，併科新台幣1000萬元以下罰金。
未經許可，持有、寄藏或意圖販賣而陳列第1 項所列零件者，處
6 月以上5 年以下有期徒刑，併科新台幣300 萬元以下罰金。
第1項至第3項之未遂犯罰之。

附表一
編號 扣案物 鑑定結果 鑑定報告 對應事實 1 改造手槍（槍枝管制編號0000000000） 認具殺傷力 內政部警政署刑事警察局107年10月22日刑鑑字第1070088212號鑑定書（第25258號偵卷一第66頁） 事實一 2 直徑9mm子彈5顆 認具殺傷力 內政部警政署刑事警察局107年10月22日刑鑑字第1070088212號鑑定書（第25258號偵卷一第66頁） 事實一 3 直徑9mm子彈4顆 認具殺傷力 內政部警政署刑事警察局108年9月5日刑鑑字第1080075292號函（原審卷第38頁之3） 事實一 4 改造手槍（槍枝管制編號0000000000號）之土造金屬槍管 土造金屬槍管部分，為公告之槍砲主要組成零件 內政部108年12月12日內授警字第1080873684號函（原審卷第67頁） 事實一 5 直徑9mm子彈6顆 無法擊發，認不具殺傷力 內政部警政署刑事警察局108年9月5日刑鑑字第1080075292號函（原審卷第38頁之3） 事實一 

附表二
編號 扣案物 鑑定結果 鑑定報告 對應事實 1 直徑8.9mm子彈1顆 認具殺傷力 內政部警政署刑事警察局107年11月16日刑鑑字第1078010471號鑑定書（第29464號偵卷二第48頁） 事實二 2 直徑9mm子彈2顆 認具殺傷力 內政部警政署刑事警察局108年9月5日刑鑑字第1080075292號函（原審卷第38頁之3） 事實二 3 直徑9mm子彈5顆 認不具殺傷力 內政部警政署刑事警察局107年11月16日刑鑑字第1078010471號鑑定書（第29464號偵卷二第48頁） 事實二 4 直徑9mm子彈4顆 認不具殺傷力 內政部警政署刑事警察局108年9月5日刑鑑字第1080075292號函（原審卷第38頁之3） 事實二 5 直徑9mm子彈3顆 認不具殺傷力 內政部警政署刑事警察局108年9月5日刑鑑字第1080075292號函（原審卷第38頁之3） 事實二 

附表三
編號 扣案物 鑑定結果 鑑定報告 對應事實 1 直徑8.9mm子彈7顆 認具殺傷力 內政部警政署刑事警察局108年1月29日刑鑑字第1078024682號函（第1010號偵卷三第52頁） 事實三 2 直徑8.9mm子彈13顆 認具殺傷力 內政部警政署刑事警察局108 年9月5日刑鑑字第1080075292號函（原審卷第38頁之3） 事實三 3 土造金屬槍管2支 屬公告之槍砲主要組成零件 內政部108年6月12日內授警字第1080871843號函（第1010號偵卷三第73頁） 事實三 4 直徑9mm子彈1顆 認不具殺傷力 內政部警政署刑事警察局108年1月29日刑鑑字第1078024682號鑑定書（第1010號偵卷三第52頁） 事實三 5 半成品彈殼9mm制式空包彈24顆 認不具殺傷力 內政部警政署刑事警察局108年1月29日刑鑑字第1078024682號鑑定書（第1010號偵卷三第52頁） 事實三 

附表四
編號 扣案物 鑑定結果 鑑定報告 對應事實 1 直徑9mm子彈1顆 認具殺傷力 內政部警政署刑事警察局108年1月24日刑鑑字第1080006079號鑑定書（第5036號偵卷四第6頁） 犯罪事實四 2 直徑9mm子彈1顆 認具殺傷力 內政部警政署刑事警察局108年9月5日刑鑑字第1080075292號函（原審卷第38頁之3） 犯罪事實四 

附表五
對應事實 宣告刑 一 陳履仲犯非法持有可發射子彈具有殺傷力之改造手槍罪，累犯，處有期徒刑參年陸月，併科罰金新臺幣拾萬元，罰金如易服勞役，以新臺幣壹仟元折算壹日。 二 陳履仲犯未經許可持有子彈罪，累犯，處有期徒刑貳月，併科罰金新臺幣參萬元，有期徒刑如易科罰金、罰金如易服勞役，均以新臺幣壹仟元折算壹日。 三 陳履仲非法持有彈藥之主要組成零件罪，累犯，處有期徒刑壹年，併科罰金新臺幣拾伍萬元，罰金如易服勞役，以新臺幣壹仟元折算壹日。 四 陳履仲犯未經許可持有子彈罪，累犯，處有期徒刑參月，併科罰金新臺幣貳萬元，有期徒刑如易科罰金、罰金如易服勞役，均以新臺幣壹仟元折算壹日。